【裁判字號】    98,裁,442
【裁判日期】    980220
【裁判案由】    證券交易稅
【裁判全文】
最  高  行  政  法  院  裁  定
                                       98年度裁字第442號
上  訴  人  甲○○
訴訟代理人  余鑑昌  律師
被 上訴 人  財政部臺北市國稅局
代  表  人  凌忠嫄
上列當事人間證券交易稅事件，上訴人對於中華民國97年10月9
日臺北高等行政法院96年度訴字第3996號判決，提起上訴，本院
裁定如下：
    主  文
上訴駁回。
上訴審訴訟費用由上訴人負擔。
    理  由
一、按對於高等行政法院判決之上訴，非以其違背法令為理由，
    不得為之，行政訴訟法第242條定有明文。依同法第243條第
    1項規定，判決不適用法規或適用不當者，為違背法令；而
    判決有同條第2項所列各款情形之一者，為當然違背法令。
    是當事人對於高等行政法院判決上訴，如依行政訴訟法第24
    3條第1項規定，以高等行政法院判決有不適用法規或適用不
    當為理由時，其上訴狀或理由書應有具體之指摘，並揭示該
    法規之條項或其內容；若係成文法以外之法則，應揭示該法
    則之旨趣，倘為司法院解釋或本院之判例，則應揭示該判解
    之字號或其內容。如以行政訴訟法第243條第2項所列各款情
    形為理由時，其上訴狀或理由書，應揭示合於該條項各款之
    事實。上訴狀或理由書如未依此項方法表明者，即難認為已
    對高等行政法院判決之違背法令有具體之指摘，其上訴自難
    認為合法。
二、上訴人於民國89年12月18日向元元國際科技股份有限公司（
    下稱元元公司）之股東安玲珈、劉貞秀、劉天澤、袁天范、
    易強華（更名為易沛瀅）、陳俊源等6人（下稱安玲珈等6人
    ）購買元元公司股票計3,550,000股，成交總金額計新臺幣
    （下同）30,000,000元（每股成交單價約為8.4507元），未
    依證券交易稅條例相關規定代徵證券交易稅額，案經財政部
    賦稅署查獲後，通報被上訴人補徵上訴人證券交易稅額計89
    ,997元，並分別以其1年內有相同違章事實2次以下，且應代
    徵未代徵之金額在逾6,000元至20,000元者，按應代徵未代
    徵之應納稅額處5倍罰鍰；違章事實3次以上或應代徵未代徵
    之金額在20,000元以上者，按應代徵未代徵之應納稅額處15
    倍罰鍰，核處罰鍰合計1,012,585元。上訴人不服，申請復
    查，未獲變更，提起訴願，經財政部96年3月14日台財訴字
    第09500500320號訴願決定：「原處分（復查決定）撤銷，
    由被上訴人另為處分」；被上訴人重核復查結果，仍維持原
    核定。上訴人不服，復提起訴願及行政訴訟均遭駁回，遂提
    起本件上訴。其上訴意旨略以：上訴人與訴外人鄧鴻賢、鄧
    鴻志為叔姪關係，上訴人兄(應係叔之誤)代父職，對於其二
    人繼承大筆遺產主動提供意見而為妥適之投資理財，上訴人
    與元元公司於89年12月18日訂立「購買股份合約書」後，因
    資金調度困難，乃將該投資增資權利於89年12月21日讓與郭
    鴻志、郭鴻賢，其後再由郭鴻志、郭鴻賢匯款予元元公司，
    實係基於其二人與上訴人之親誼及信賴關係所致，乃原審竟
    泛指「郭氏兄弟彼時僅20餘歲，毫無社會經驗，竟然輕易巨
    額投資出資一家毫無所悉之公司，且於投資入股後又對該公
    司之營運情形不加聞問，實與經驗法則有違，難以採信。」
    ，乃認定系爭投資僅存於上訴人與元元公司間，即有認定之
    事實並未滿足其適用規範的構成要件而未洽；且縱認上訴人
    有投資元元公司之事實，但元元公司89年資本額僅90,000,0
    00元，依元元公司斯時營運處虧損階段，上訴人豈會做出有
    違商業常情之投資。易言之，依元元公司損益平衡之狀態百
    分之十六投資，理論上不應高於14,400,000元；反之依92年
    元元公司增資為250,000,000元，與「購買股份合約書」所
    載之百分之十六即相符合，此攸關上訴人是否投資元元公司
    之增資部分，如屬實，被上訴人即不得依證券交易法第1條
    第1項為徵收證券交易稅，故原判決未究明上訴人是否針對
    元元公司之增資部分投資，即有判決不備理由之違法；另易
    強華、鄭天澤2人於89年12月18日是否持有元元公司之股票
    ，原審未調查審認，即認定上訴人向其二人購入股票，而有
    代徵證券交易稅之義務，亦有判決適用法規不當之違法等語
    ，雖以該判決違背法令為由，惟核其上訴理由，係就原審取
    捨證據、認定事實之職權行使，指摘其為不當，並就原審已
    論斷者，泛言未論斷，或就原審所為論斷，泛言其論斷矛盾
    ，而非具體說明其有何不適用法規或適用法規不當之情形，
    並揭示該法規之條項或其內容，及合於行政訴訟法第243條
    第2項所列各款之事實，難認對該判決之如何違背法令已有
    具體之指摘。依首開規定及說明，應認其上訴為不合法。末
    查，證券交易稅係屬流通稅，有價證券之性質與一般貨物不
    同，具有高度流通性之交易頻繁特性，短期間往往已進行多
    次買賣轉手交易，因此，一旦完成轉讓交易，即負有代徵並
    繳納證券交易稅之義務，易強華、鄭天澤2人於交易當時是
    否登記為元元公司之股東並實際持有股票，尚與本件爭點無
    涉，併予敘明。
三、據上論結，本件上訴為不合法。依行政訴訟法第249條第1項
    前段、第104條、民事訴訟法第95條、第78條，裁定如主文
    。
中    華    民    國    98    年    2     月    20    日
                    最高行政法院第五庭
                        審判長法官  黃  璽  君
                              法官  張  瓊  文
                              法官  鄭  忠  仁
                              法官  黃  本  仁
                              法官  吳  東  都
以  上  正  本  證  明  與  原  本  無  異
中    華    民    國    98    年    2     月    20    日
                              書記官  王  福  瀛


司法院資訊處製作；財團法人民間司法改革基金會備份。
